臺灣臺中地方法院刑事判決　　　　　　　100年度訴字第377號
公　訴　人　臺灣臺中地方法院檢察署檢察官
被　　　告　劉祈晟
上列被告因違反毒品危害防制條例案件，經檢察官提起公訴（10
0年度毒偵字第59號），本院依簡式審判程序判決如下：
    主  文
劉祈晟施用第一級毒品，累犯，處有期徒刑壹年，扣案之海洛因
肆包（海洛因驗餘淨重合計貳點貳捌伍肆公克）均沒收銷燬之，
另扣案之玻璃吸食器壹支、塑膠鏟管壹支均沒收。
    事  實
一、劉祈晟前因竊盜案件，經本院以97年度易字第1816號判處有
    期徒刑3月確定，於民國97年11月10日易科罰金而執行完畢
    。另因施用毒品案件，經本院以87年度毒聲字第947號裁定
    送觀察、勒戒後，認無繼續施用毒品之傾向，於87年11月11
    日執行完畢，並經臺灣臺中地方法院檢察署檢察官以87年度
    偵字第13411號為不起訴處分確定，復因於88年12月4日或其
    前3日內之某時施用第二級毒品之案件，經本院以89年度毒
    聲字第4494號裁定送觀察、勒戒後，認無繼續施用毒品之傾
    向，於89年9月21日執行完畢，並經臺灣臺中地方法院檢察
    署檢察官以89年度毒偵字第4554號為不起訴處分確定。詎劉
    祈晟仍不知悔改，復基於施用第一級毒品海洛因、第二級毒
    品甲基安非他命之犯意，於99年12月8日下午1、2時許，在
    其停放於臺中縣東勢鎮（現改制為臺中市東勢區，下同）中
    正路旁之車牌號碼0765-C7號自用小客車上，以將第一級毒
    品海洛因粉末與第二級毒品甲基安非他命混合後，置於玻璃
    球管內用火燒烤而吸其煙霧之方式，同時施用第一級毒品海
    洛因及第二級毒品甲基安非他命1次。嗣於同日下午3時40分
    許，在臺中縣東勢鎮○○路18號前，為警當場查獲，並扣得
    第一級毒品海洛因4包（海洛因送驗淨重合計2.2914公克、
    驗餘淨重合計2.2854公克），及其所有、供其犯本件施用第
    一級毒品及第二級毒品所用之玻璃吸食器1支、塑膠鏟管1支
    ，而查悉上情。
二、案經臺中縣警察局（現改制為臺中市政府警察局）東勢分局
    報告臺灣臺中地方法院檢察署檢察官偵查起訴。
    理  由
一、按除被告所犯為死刑、無期徒刑、最輕本刑為3年以上有期
    徒刑之罪或高等法院管轄第一審案件者外，於刑事訴訟法第
    273條第1項程序進行中，被告先就被訴事實為有罪之陳述時
    ，審判長得告知被告簡式審判程序之旨，並聽取當事人、代
    理人、辯護人及輔佐人之意見後，裁定進行簡式審判程序；
    除簡式審判程序、簡易程序及第376條第1款、第2款所列之
    罪之案件外，第一審應行合議審判；刑事訴訟法第273條之1
    第1項、第284條之1分別定有明文。本件被告劉祈晟所犯係
    死刑、無期徒刑、最輕本刑為3年以上有期徒刑或高等法院
    管轄第一審案件以外之罪，且於本院行準備程序時就被訴事
    實為有罪之陳述，經受命法官告知簡式審判程序之旨，並聽
    取公訴人、被告之意見後，本院合議庭認無不得或不宜改依
    簡式審判程序進行之處，經評議結果，裁定改由受命法官獨
    任行簡式審判程序，合先敘明。
二、訊據被告劉祈晟對於上開施用第一級毒品海洛因、第二級毒
    品甲基安非他命之犯行，均坦承不諱，且其於99年12月8日
    為警查獲後，經警採其尿液送驗，結果呈嗎啡、甲基安非他
    命陽性反應，此有尿液代號與真實姓名對照表、詮昕科技股
    份有限公司濫用藥物尿液檢驗報告各1紙在卷可稽，另扣案
    之白色粉末4包，經送行政院衛生署草屯療養院鑑定結果，
    均含海洛因成分，海洛因送驗淨重合計2.2914公克、驗餘淨
    重合計2.2854公克，此有行政院衛生署草屯療養院99年12月
    14日草療鑑字第0991200111號鑑定書1紙附卷可參，復有查
    獲現場照片4幀附卷為證，以及第一級毒品海洛因4包、玻璃
    吸食器1支、塑膠鏟管1支扣案為憑，足徵被告之自白確與事
    實相符。另按毒品危害防制條例於92年7月9日修正公布，自
    93年1月9日施行，其中第20條、第23條將施用毒品之刑事處
    遇程序，區分為「初犯」及「5 年內再犯」、「5年後再犯
    」。依其立法理由之說明：「初犯」，經觀察、勒戒或強制
    戒治後，應為不起訴處分或不付審理之裁定；經觀察、勒戒
    或強制戒治執行完畢釋放後，「5年內再犯」者，因其再犯
    率甚高，原實施之觀察、勒戒及強制戒治既已無法收其實效
    ，爰依法追訴或裁定交付審理。至於經觀察、勒戒或強制戒
    治執行完畢釋放後，「5年後再犯」者，前所實施之觀察、
    勒戒或強制戒治已足以遮斷其施用毒品之毒癮，為期自新及
    協助其斷除毒癮，仍適用「初犯」規定，先經觀察、勒戒或
    強制戒治之程序。從而依修正後之規定，僅限於「初犯」及
    「5年後再犯」2種情形，始應先經觀察、勒戒或強制戒治程
    序。倘被告於5年內已再犯，經依法追訴處罰，縱其第3次（
    或第3次以上）再度施用毒品之時間，在初犯經觀察、勒戒
    或強制戒治執行完畢釋放5年以後，已不合於「5年後再犯」
    之規定，且因已於「5年內再犯」，顯見其再犯率甚高，原
    實施觀察、勒戒或強制戒治，已無法收其實效，即應依該條
    例第10條處罰（最高法院97年度第5次刑事庭會議決議第2點
    、最高法院99年度臺非字第49、128號判決意旨參照）。本
    件被告前因施用毒品，經觀察、勒戒後，於87年11月11日執
    行完畢，又因於5年內之88年12月4日或其前3日內之某時施
    用第二級毒品，經本院以89年度毒聲字第4494號裁定送觀察
    、勒戒，此有臺灣臺中地方法院檢察署刑案資料查註紀錄表
    及臺灣高等法院被告前案紀錄表各1份在卷可考，則其再犯
    本件施用第一級毒品、第二級毒品犯行，按諸前揭說明，自
    無毒品危害防制條例第20條第3項規定之適用，而應按同條
    例第23條第2項規定，依法論科。本件事證明確，被告施用
    第一級毒品海洛因、第二級毒品甲基安非他命之犯行，均堪
    認定。
三、核被告所為，分別係犯毒品危害防制條例第10條第1項之施
    用第一級毒品罪、同條第2項之施用第二級毒品罪。被告為
    施用第一級毒品、第二級毒品，而持有各該級毒品，其持有
    之低度行為，應各為施用之高度行為所吸收，均不另論罪。
    被告以一個施用行為，同時施用第一級毒品海洛因及第二級
    毒品甲基安非他命，係一行為同時觸犯二罪名，為想像競合
    犯，應依刑法第55條規定，從一重之施用第一級毒品罪處斷
    。被告前因竊盜案件，經本院以97年度易字第1816號判處有
    期徒刑3月確定，於97年11月10日易科罰金而執行完畢等情
    ，此有臺灣臺中地方法院檢察署刑案資料查註紀錄表及臺灣
    高等法院被告前案紀錄表各1份在卷可稽，其於受有期徒刑
    執行完畢後，5年以內故意再犯本件有期徒刑以上之罪，為
    累犯，應依刑法第47條第1項規定，加重其刑。爰審酌被告
    曾因施用毒品經送觀察、勒戒後，仍未能戒斷，再犯本案之
    罪，顯然未能善體國家設置觀察、勒戒機構，協助毒品施用
    者戒除毒癮之良法美意，復於本案審理期間經本院發布通緝
    始為警緝獲到案，及其犯罪之動機、目的、家庭經濟狀況貧
    寒之生活狀況、國中畢業之智識程度、品行、所生危害，暨
    犯罪後坦承犯行，態度尚屬良好等一切情狀，量處如主文所
    示之刑。扣案之海洛因4包（海洛因驗餘淨重合計2.2854公
    克），為毒品危害防制條例第2條第2項第1款所稱之第一級
    毒品，均應依同條例第18條第1項前段規定，沒收銷燬之。
    另扣案之玻璃吸食器1支、塑膠鏟管1支，均為被告所有、供
    其犯本件施用第一級毒品及第二級毒品所用之物，應依刑法
    第38條第1項第2款規定，宣告沒收。至於扣案之電子磅秤1
    臺、行動電話1支，雖均係被告所有，然被告既否認係供其
    犯本件施用第一級毒品及第二級毒品所用之物（本院卷第68
    頁），復無其他積極證據足資證明係供其犯本案所用或因本
    案犯罪所得之物，且均非屬違禁物，自不得宣告沒收，附此
    敘明。
據上論斷，應依刑事訴訟法第273條之1第1項、第299條第1項前
段，毒品危害防制條例第10條第1項、第2項、第18條第1項前段
，刑法第11條前段、第55條、第47條第1項、第38條第1項第2款
，判決如主文。
本案經檢察官黃永福到庭執行職務。
中    華    民    國   100    年    8     月    15    日
                  刑事第十五庭  法  官  鄭舜元
以上正本證明與原本無異。
如不服本判決應於收受判決後10日內向本院提出上訴書狀，並
應應敘述具體理由。其未敘述上訴理由者，應於上訴期間屆滿
後20日內向本院補提理由書(均須按他造當事人之人數附繕本)
「切勿逕送上級法院」。
                                書記官  黃聖心
中    華    民    國   100    年    8     月    15    日
附錄：論罪科刑法條：
毒品危害防制條例第10條
施用第一級毒品者，處6月以上5年以下有期徒刑。
施用第二級毒品者，處3年以下有期徒刑。